臺北高等行政法院判決
　　　　　　　　　　　　　　　　　　 94年度簡字第00011號
原　　　告　東京通運有限公司
代　表　人　甲○○
被　　　告　臺北市政府
代　表　人　乙○○（市長）
上列當事人間因勞動基準法事件，原告不服行政院勞工委員會中
華民國93年11月3日勞訴字第0930039027號訴願決定，提起行政
訴訟。本院判決如下：
　　主  文
原告之訴駁回。
訴訟費用由原告負擔。
　　事實及理由
一、原告主張：
    (一)工資雖應全額直接給付勞工；但勞動基準法第22條第2項
      但書規定，但法令另有規定或勞雇雙方另有約定者，不在
      此限。原告與許溪塗於92年11月11日訂有約定同意書，同
      意書第7條明載：辭職必須提前1個月請辭，否則扣整月薪
      資，並以跳班論處。第5條規定，試用期內請辭應等公司
      聘請其他司機交接車輛，否則營業損失每日應賠償1萬元
      整。因原告經營之業務需較長時間之專業訓練，許溪塗於
      92年12月12日提出辭職申請，但於同年月31日，其即以電
      話告知原告，不再到公司駕駛車輛，致使原告一時無法調
      整人員作業配置，許溪塗不顧原告之困境，致使原告公司
      信譽受損，並被客戶扣款。
    (二)原告預扣許溪塗工資係因其有違約、賠償等事，而責任歸
      屬、金額多寡亦經確定發生，雇主預先扣發勞工工資作為
      違約金或賠償費用，以保障原告權益，應屬合理。被告所
      屬勞工局雖於92年4月28日及5月10日召開調解會議，但因
      許溪塗一味主張原告應給付7萬元，對其應負擔違約、賠
      償之事一概不提，且被告亦以勞工違約、賠償等事實未確
      定前，判定原告不得預扣勞工工資賠償費用，而要求原告
      以民事循司法途徑解決，然民事訴訟所需時間甚長，相關
      訴訟費用亦需由原告負擔，對原告有欠公允云云。
    (三)提出相關繳費證明單、約定同意書，及訴願決定書等件影
      本為證。
    聲明：訴願決定及原處分均撤銷。訴訟費用由被告負擔。
二、被告辯稱：
    原告僱用勞工3人經營遊覽車客運等業務，為勞動基準法適
    用之行業，被告所屬勞工局勞動檢查處於93年6月8日派員實
    施勞動檢查，發現原告未全額給付勞工許溪塗92年11月11日
    至12月31日工資，違反勞動基準法第22條規定，且經原告公
    司負責人甲○○93年6月8日所簽認臺北市政府勞工局勞動檢
    查處談話紀錄自承有預扣許溪塗工資之情事。原告公司負責
    人甲○○雖稱預扣係因勞工違約、賠償等事，其責任歸屬、
    金額多寡亦經確定發生，其預先扣發勞工工資作為違約金或
    賠償費用，乃為保障原告之權益，應屬合理云云。然工資係
    勞工提供勞務之對價，故雇主應全額直接給付勞工，且在勞
    工違約、賠償等事實未發生或已發生，但責任歸屬，範圍大
    小、金額多寡等未確定前，亦不得預先扣發勞工工資作為違
    約金或賠償費用。有關民事賠償部分，原告可與勞工協商決
    定賠償金額及清償方式，但如未能達成協議，其賠償非雇主
    單方面所能認定者，應循司法途徑解決，不得逕自扣發薪資
    。另原告於93年6月8日所簽認之談話紀錄坦承其應給付許溪
    塗92 年11月11日至92年12月31日工資計新臺幣（下同）
    31,950元，基此，原告即應全額直接給付許溪塗工資計
    31,950元，而原告欲給付許溪塗15,000元，但為許溪塗不接
    受，拒領薪資，且在93年5月12日假被告所屬勞工局召開之
    調解會後欲給付25,000元，仍為許溪塗所不接受，縱使許溪
    塗願意接受原告給付25,000元，原告仍究已違反勞動基準法
    第22條第2項規定之法定義務等語。
    聲明：駁回原告之訴。訴訟費用由原告負擔。
三、按工資應全額直接給付勞工。但法令另有規定或勞雇雙方另
    有約定者，不在此限；雇主不得預扣勞工工資作為違約金或
    賠償費用；有左列行為之一者，處2千元以上2萬元以下罰鍰
    ：一、違反…第22條…規定者，勞動基準法第22條第2項、
    第26條及第79條第1項第1款各定有明文。次按前勞工行政中
    央主管機關內政部75年9月2日75台內勞字第432567號函釋：
    勞工於工作中故意或過失損壞產品或其他物品，其觸犯刑章
    部分，雇主可訴請司法機關辦理；關於民事賠償部分可由雇
    主與勞工協商決定賠償金額及清償方式，如未能達成協議，
    其賠償非雇主單方面所能認定者，應循司法途徑解決，不得
    逕自扣發薪資。再按行政院勞工委員會82年11月16日台82
    勞動二字第62018號及89年7月28日台89勞動二字第0031343
    號各有函釋：勞動基準法第22條第2項規定工資應全額直接
    給付勞工，如勞工因違約或侵權行為造成雇主損害，在責任
    歸屬、金額多寡等未確定前，其賠償非雇主單方面所能認定
    而有爭議時，得請求當地主管機關協調處理或循司法途徑解
    決，但不得逕自扣發工資；依勞動基準法第22條規定，工資
    應全額直接給付勞工，同法第26條規定，雇主不得預扣勞工
    工資作為違約金或賠償費用，所稱「預扣勞工工資」，係指
    在違約、賠償等事實未發生或其事實已發生，但責任歸屬、
    範圍大小、金額多寡等未確定前，雇主預先扣發勞工工資作
    為違約金或賠償費用。故本件是否違反前開規定，需依事實
    妥處。上開函釋均係勞工中央主管機關基於法定職權，針對
    勞動基準法第22條及第26條等規定所為之釋示，俾下級機關
    所屬公務員行使職權之依據，並未抵觸前開法律規定，自得
    予以援用。另按勞動基準法第22條第2項所稱「工資應全額
    直接給付勞工。但法令另有規定或勞雇雙方另有約定者，不
    在此限」，係就工資給付方式所作之規定，是否全額直接給
    付固得另有約定，但工資不得預扣規定非工資給付方式之規
    定，故工資不得預扣之規定不得由當事人約定加以排除，此
    由同法第26條無但書規定已明，最高行政法院91年度判字第
    608號著有判決。
四、本件原告主張其預扣許溪塗工資係因其有違約、賠償等事，
    而責任歸屬、金額多寡亦經確定發生，雇主預先扣發勞工工
    資作為違約金或賠償費用，以保障原告權益，應屬合理云云
    ，惟其主張為被告所否認。被告則稱工資係勞工提供勞務之
    對價，故雇主應全額直接給付勞工，且在勞工違約、賠償等
    事實未發生或已發生，但責任歸屬，範圍大小、金額多寡等
    未確定前，亦不得預先扣發勞工工資作為違約金或賠償費用
    。有關民事賠償部分，原告可與勞工協商決定賠償金額及清
    償方式，但如未能達成協議，其賠償非雇主單方面所能認定
    者，應循司法途徑解決，不得逕自扣發薪資等語。卷查原告
    公司負責人甲○○於被告所屬勞工局勞動檢查處93年6月8日
    之談話紀錄中稱「（請問許溪塗是否為貴公司員工？）許君
    到職日為92年11月11日，離職日為92年12月31日。」、「（
    許君上班時間之薪資是否給付？）許君每月之底薪為12,000
    元，再加上每日出車再給450元，每月出車日數約為20日。
    許君工作期間截至目前只領6,300元之加班小費，其餘薪資
    尚未領取。」、「（許君之薪資未給付之原因為何？）許君
    上班期間應領23,350元（92年11月11日至12月11日）及
    8,600元（92年12月12日至31日），加班費6,300元（92年11
    月13日至12月7日）及800元（92年12月14日），加班費許員
    已領取，故薪資未領部分為31,950元。其中交通違規（92年
    12月9日）罰單扣3,608元。損壞車輛後保險桿修理費為
    4,000元，許員跳班遭再興中學罰款2,000元，及學生乘座其
    他交通工具費用1,395元。本人原欲給15,000元，許員不接
    受，拒領薪資。而在93年5月12日勞工局調解時，本人欲給
    25,000元，許員仍不接受。」，此有該談話紀錄影本附被告
    原處分卷可稽。足見原告既已自承許溪塗薪資未領部分為
    31,950元，其本即應依法全額給付工資，縱使許溪塗果如原
    告所述有損壞車輛及校車跳班等違失行為，應負損害賠償責
    任，但對於應賠償之範圍，原告既未與許溪塗協商賠償金額
    ，復未循司法途徑判決確定，自不得由原告單方面算出許溪
    塗應負擔之賠償額，而逕自扣發應給付之薪資。原告雖稱在
    被告所屬勞工局爭議調解時，欲給付許溪塗25,000元，許溪
    塗仍不接受云云，然原告既已自承許溪塗薪資未領部分為
    31,950元，即使許溪塗接受原告給付之25,000元，原告仍違
    反工資應全額直接給付勞工之法定義務。綜上以觀，原告主
    張預扣系爭工資為合理云云，應係誤解法令所致，尚不足採
    。
五、從而，被告以原告未全額給付其所屬員工許溪塗92年11月11
    日至12月11日工資為由，處以6千元罰鍰，於法並無違誤。
    訴願決定遞予維持，亦無不合。原告徒執前詞，訴請撤銷，
    為無理由，應予駁回。
據上論結，本件原告之訴為無理由，依行政訴訟法第236條、第
233條第1項、第98條第3項前段，判決如主文。
中　　華　　民　　國　　94　　年　 　4　　月　 29  　 日
                  　　　　 第二庭　法　官  蕭忠仁
上為正本係照原本作成。
本件以訴訟事件所涉及之法律見解具有原則性者為限，始得於本
判決送達後20日內向本院提出上訴狀並表明上訴理由，如已於本
判決宣示後送達前提起上訴者，應於判決送達後20日內補具上訴
理由（均按他造人數附繕本），且經最高行政法院許可後方得上
訴。
中　　華　　民　　國　　94　　年　 　4　　月　 29  　 日
 　　  　　　　　　　   　　　     書記官  蕭純純
